【裁判字號】    89,上訴,3290
【裁判日期】    890905
【裁判案由】    毒品危害防制條例
【裁判全文】
臺灣高等法院刑事判決                          八十九年度上訴字第三二九號
    上  訴  人
    即  被  告  甲○○
    選任辯護人  吳美惠
右上訴人因毒品危害防制條例案件，不服臺灣台北地方法院八十九年度訴字第三一二
號，中華民國八十九年九月五日第一審判決（起訴案號：臺灣台北地方法院檢察署八
十九年度偵字第二○八一號）提起上訴，本院判決如左：
    主  文
上訴駁回。
    事  實
一、甲○○曾於民國（下同）八十六年間，因違反麻醉藥品管理條例案件，經原審法
    院判處有期徒刑六月確定，於八十六年十二月五日易科罰金執行完畢，竟不知悔
    改，復意圖營利，基於概括之犯意，自八十八年十月底某日（起訴書誤載為八十
    八年九月間）起至同年十二月二十日止，連續在其位於台北縣深坑鄉深坑子八十
    七巷二號二樓住處前，販賣第二級毒品安非他命與乙○○七次，每次價格一千元
    或二千元不等（乙○○前後僅先給付價金二千元予甲○○，其餘價金則尚未清償
    ），嗣因乙○○將其於八十八年十二月二十日最後一次以二千元向甲○○購得之
    四包安非他命中之一包，以五百元之價格轉讓予少年李嘉偉（乙○○轉讓第二級
    毒品部分，業經本院另案判處罪刑在案），經警於八十八年十二月二十二日晚上
    十一時三十七分許，在台北縣深坑鄉萬福村萬順寮九號前騎樓當場查獲少年李嘉
    偉，並自李嘉偉身上查獲安非他命一小包（警秤毛重零點五公克，淨重零點三公
    克），再經李嘉偉之供述而於翌日零時二分許，在台北縣深坑鄉萬福村萬順寮十
    號二樓乙○○住處查獲乙○○，並扣得乙○○所有供己施用之安非他命一包（警
    秤毛重零點五公克，淨重零點三公克，嗣送法務部調查局鑑定結果，毛重僅零點
    四七公克、淨重僅零點一七公克），復經由乙○○之供述，而於同年一月十一日
    晚上十一時許，為警於當場查獲，並扣得乙○○所有預備供販賣用之第二級毒品
    安非他命九小包（其重量詳如附表編號一至九所示）。
二、案經台北市政府警察局萬華分局報請臺灣臺北地方法院檢察署檢察官偵查起訴。
    理  由
一、訊據上訴人即被告甲○○矢口否認有何販賣安非他命之犯行，辯稱：蕭某給伊的
    錢是償還債務的，不是買安非他命的錢，伊僅有與乙○○合買安非他命，後來蕭
    某無錢，伊再拿一點送給他，並未販賣云云。
二、惟查：
（一）右揭事實，業據證人乙○○於偵查中供稱：「每次我跟他買一千或二千元應該
      不到一公克，共賣我有七、八次，十二月二十日晚上賣我最後一次，地點在他
      家樓下，我先拿到安非他命，錢還沒給他，第一次是十月底左右，也是一樣在
      晚上，地點一樣在他家樓下，我是因為打電動才知道他在賣」、「甲○○於十
      二月二十日晚上賣我四小包」、「我上游只有甲○○一人，而且只有跟他買，
      我是七月退伍，七月十日結婚，八月我太太生小孩，一直到十月因為沒工作，
      心情不好，又跟老婆吵架，所以才又吸，當時先到電動玩具店附近遇到甲○○
      ，聊到他有安非他命，所以才向他買，都是買一千到二千元不等」、「我跟甲
      ○○借三次錢，一次五千元，最後一次三千元，中間那一次是二千元，我跟他
      買過七、八次安非他命，每次給他一至二千元」、「一次還二千元是還借錢的
      ，一次是還一千元，我印象中只還他三千元，還欠他七千元，安非他命的錢我
      有給他二次，都給他一千元，安非他命的錢我只給他二千元」等語（見偵查卷
      第五十頁反面、第五十六頁反面、第五十九頁正反面、第七十頁正反面），及
      於其被訴販賣第二級毒品案件一、二審證稱：我最後一次是甲○○一次買二千
      元共四包，我自己用了二包，其中一包拿給李嘉偉，另一包被警察查扣各等語
      明確（見該案卷一審卷八十九年二月十四日筆錄、二審卷八十九年八月二日筆
      錄），並經證人邱春玲即乙○○之妻亦於偵查中證稱：「（知否你先生一共跟
      甲○○借多少錢，及買了多少次的安非他命）最後一次甲○○打電話給我說我
      先生還欠他一萬零五百元，有的欠的就不用還了，那是我先生被抓以後，我看
      到買安非他命有五次，借錢有一次」、「（有無看過你先生有還甲○○借的錢
      或安非他命的錢）我只聽過甲○○跟我講我先生有還他二千元，其餘部分不用
      還，只要還一萬零五百元，他當時告訴我『米仔』（台語）的錢要還，所以我
      知道那就是安非他命的錢，我有拿二千元給我先生叫他拿去還，所以我所知道
      我先生有還過這一次二千元」等語屬實（見偵查卷第八十四頁正反面），即被
      告自己於偵查中亦不諱言：其曾拿安非他命給蕭銘偉，僅辯稱但都沒有拿到錢
      而已（見偵查卷第七十四頁反面），參以被告亦供承其與證人乙○○係國中同
  學，而且服役又係同梯次，其並曾多次貸與款項予乙○○（見偵查卷第二十四
      頁正面），則衡情乙○○應無設詞誣攀之可能，此外，復有被告承認為其所有
      如附表所示九包之安非他命扣案可稽，而上開九包安非他命經送鑑定結果，確
      均係甲基安非他命（總淨重為二八點二五公克，個別重量詳如附表所示），有
      法務部調查局八十九年四月十九日陸(一)字第八九０二二四０三號檢驗通知書
      一紙附原審卷內可參（見該卷第五十三頁），依此鑑定結果，上開九包安非他
      命重量不一，衡情被告如係欲供己吸用而購入上開安非他命後加以分裝使用，
      其各包分裝之重量當不至如此懸殊，又安非他命物稀價昂，若非為販售之故，
      又何以竟積存如此大量之安非他命，是俱見被告確有販賣第二級毒品安非他命
      予乙○○無疑。
（二）嗣證人乙○○於原審雖改稱：「我是與被告合資去買安的，我與被告各出一半
      ，八十八年七月份退伍，前後共買三次，第一次拿三千元，第二次拿二千元，
      第三次我請被告代墊，被告不要就起爭執，第一次被告是向『董仔』買的，被
      告以電話聯絡，我有陪被告去買」、「．．被告第二次是向『阿勝』買的，我
      並未一起前往」、「（與被告合買幾次）共二次，第一次是八十八年九月間，
      是先跟被告電話聯絡好後，我在深坑加油站將錢給被告，第二次是八十八年十
      月底，是在被告住處將二千元給被告，再由被告去買安」等語（見原審八十九
      年四月七日筆錄），惟於同日經原審隔離訊問被告時，被告甲○○則供稱：「
      （有無免費拿安非他命予乙○○）沒有，是一起出錢買的，前後四、五次，合
      買到的只有二次，我找蕭某合買過二次，蕭某找我合買過二次，總共四次，我
      是向『阿勝』買安，蕭某則是找『董仔』買安，合買時，每次均是一人各出四
      、五千元，安非他命有十幾公克安非他命，再買回平分，四次都是我們共同去
      買」等語（見原審八十九年四月七日訊問筆錄），彼等就合買安非他命之次數
      、來源及金額均不一致，且與被告於原審調查初訊時供稱：「我有給蕭某安非
      他命是免費的，之前蕭某有向我借錢，後蕭某將錢還我，蕭當做是向我買安的
      價錢」、「前後給了十次左右，每次給一袋，約四、五公克」等語（見原審八
      十九年二月二十三日筆錄），亦顯相矛盾，參以證人乙○○於其被訴販賣第二
      級毒品之案件於二審本院審理時亦供承：「（安非他命）是向甲○○買的，我
      跟他買四小包二千元，我自己用了二包，一包拿給李嘉偉，另一包被警察查扣
      」、「（在台北地方法院作證時，為何說不是向甲○○買的）他家人一直求我
      不要講」等語（見本院八十九年上訴字第二三四五號卷八十九年八月二日及同
      年月十八日筆錄），足徵證人乙○○於原審所供與被告合買安非他命之證述，
      顯係事後迴護被告之詞，殊不足採，應以其於偵訊時所為之證述，較堪採信。
（三）再查，毒品安非他命價格昂貴，取得不易，且政府對毒品安非他命一向查禁森
      嚴，重罰不寬貸，而被告與證人乙○○又非親非故，則被告先後多次將安非他
      命販賣予彭正佑，顯意在圖利甚明，否則，豈可能甘冒被嚴查重罰高度危險之
      理。況被告於原審供承：「我的安非他命是向林某（按：指林錦勝），我有直
      接向林某買過二次」、「（買入安非他命之價格）一兩是三七．五公克，賣二
      萬五千元，我買一萬二千元，買十七公克」等語（見原審八十九年二月二十三
      日筆錄），是被告販入安非他命之價格為每公克約七百零六元，而證人乙○○
      於其涉犯販賣毒品案於二審本院審理時供稱：「（安非他命）是向甲○○買的
      ，我跟他買四小包二千元，我自己用了二包，一包拿給李嘉偉，另一包被警察
      查扣」（業如前述），而乙○○於上開案件為警查獲時，確曾於當場扣得結晶
      物一包（警秤毛重零點五公克、淨重零點三公克），另乙○○將其中一包轉讓
      李嘉偉，嗣李嘉偉被查獲該包時，經警秤其重量毛重亦為零點五公克、淨重亦
      為零點三公克，與蕭銘偉前開自己被查獲之一包安非他命重量相同，及嗣原審
      將其中蕭銘偉被查獲一包送鑑驗結果確係安非他命無訛，此有臺灣市政府警察
      局信義分局八十八年十二月二十三日執行逕行搜索結果報告書及法務部調查局
      陸(一)字第八九０一六０八二號檢驗通知書影本各一份附卷可按（見原審八十
      九年度訴字第二七四號影印卷第二十二頁、第二十三頁），由此可見乙○○向
      甲○○購買之四小包安非他命，以警秤重量為準，其總毛重應為二公克，總淨
      重為一點二公克，承前所述，乙○○既係以二千元之價格向被告購入總毛重二
      公克之安非他命，其每公克購買之價格應為一千元，則被告以每公克約七百零
      六元之價格販入安非他命後，再以每公克一千元之價格販售予乙○○，益見被
      告有賺取差價藉以營利之意圖，至乙○○當中雖尚欠被告部分價款未付，然乙
      ○○既因此而對被告負有債務，被告亦有請求乙○○清償債務之權利，自尚難
      據此認定被告無牟利之意圖。
（四）另證人乙○○雖於八十九年一月十一日警訊供稱：共向甲○○購買安非他命十
      次，第一次購買時間為八十八年九月中旬云云，惟與其之前即八十八年十二月
      二十八日在偵查中所供：共向甲○○購買七、八次，第一次購買時間為十月底
      左右等情不符（見偵查卷第五十頁背面），按案重初供，且乏證據證明乙○○
      於上開警訊為真實，是自應以其最初在偵查中所供為準，又證人乙○○既無法
      確定其向被告購買安非他命次數，究竟七次或八次，自應就有利被告，認定為
      購買七次。再乙○○之妻邱春玲於偵查中供稱：關於安非他命的錢，我有拿二
      千元給我先生，叫他拿去還，所以，我所知道我先生，有還過這一次二千元云
      云，雖似與乙○○上開於偵查中所供：安非他命的錢我有給被告二次，都給他
      一千元，安非他命的錢我只給他二千元等語不同，然邱春玲既只是拿二千元給
      乙○○，叫他拿去還被告安非他命的錢，則乙○○拿過錢後究竟確實還多少，
      應以乙○○自己知之最詳，準此，依乙○○所供觀之，乙○○該次向其妻拿二
      千元後，似僅還給被告一千元，另外，其自己再一次還一千元，而邱春玲誤以
      為其拿二千元給乙○○去還被告安非他命的錢，乙○○業已照辦，故乃供稱：
      所以我知道我先生有還過一次二千元云云，尚難認與乙○○所供有何矛盾之處
      ，而作為被告有利之認定。
（五）、綜上所述，被告所辯，顯係諉卸之詞，不足採信，其犯行堪以認定，被告請
        求再傳訊證人蕭銘偉，本院認無必要，併此敘明。
三、核被告所為，係犯毒品危害防制條例第四條第二項之販賣第二級毒品罪嫌。其持
    有毒品之低度行為為高度之販賣行為所吸收，不另論罪。被告先後多次販賣安非
    他命予乙○○之犯行，時間緊接，罪名與構成要件相同，顯係基於概括犯意而為
    ，應依連續犯規定論以一罪，並加重其刑（其中法定刑無期徒刑部分，依法不得
    加重，原審漏未敘明，應予補正），被告前曾違反麻醉藥品管理條例案件，經原
    審法院判處有期徒刑六月確定在案，並於八十六年十二月五日易科罰金執行完畢
    ，有台灣高等法院檢察署刑案紀錄簡覆表暨本院被告全國前案紀錄表各一份在卷
    可按，其於五年內再犯本件有期徒刑以上之罪，係屬累犯，依法遞加重其刑（其
  中法定刑無期徒刑部分，依法不得加重，原審漏未敘明，應予補正）。原審因而
    適用毒品危害防制條例第四條第二項、第十八條第一項前段、第十九條第一項，
    刑法第十一條前段、第五十六條、第四十七條，審酌被告之素行、生活狀況、智
    識程度、販賣安非他命時間、次數、所得利益，對他人身心之戕害及犯罪後又矢
    口否認犯行之態度等一切情狀，量處有期徒刑柒年肆月，並以扣案之如附表編號
    一至九所示之安非他命九包（重量詳如附表所示），依毒品危害防制條例第十八
    條第一項前段之規定沒收銷燬之。
    至被告販賣安非他命所得之款項二千元應依毒品危害防制條例第十九條第一項沒
    收，如全部或一部不能沒收，以其財產抵償之。認事用法，均無違誤，被告上訴
    ，仍執陳詞，指摘原判決不當，為無理由，應予駁回。
據上論斷，應依刑事訴訟法第三百六十八條，判決如主文。
本案經檢察官柯晴男到庭執行職務。
中      華      民      國      八十九      年    十二    月      八    日
                              臺灣高等法院刑事第十二庭
                                  審判長法  官  劉  景  星
                                        法  官陳  志  洋
                                        法  官  何  菁  莪
右正本證明與原本無異。
如不服本判決應於收受送達後十日內向本院提出上訴書狀，其未敘述上訴之理由者並
得於提起上訴後十日內向本院補提理由書（均須按他造當事人之人數附繕本）。
                                        書記官  徐  秋  鎂
中    華    民    國    八十九    年      十二      月       十一       日
附錄本案論罪科刑法條全文
毒品危害防制條例第四條
製造、運輸、販賣第一級毒品者，處死刑或無期徒刑、處無期徒刑者，得併科新臺幣
一千萬元以下罰金。
製造、運輸、販賣第二級毒品者，處無期徒刑或七年以上有期徒刑，得併科新臺幣七
百萬元以下罰金。
製造、運輸、販賣第三級毒品者，處五年以上有期徒刑，得併科新臺幣五百萬元以下
罰金。
製造、運輸、販賣專供製造或施用毒品之器具者，處一年以上七年以下有期徒刑，得
併科新臺幣一百萬元以下罰金。
前四項之未遂犯罰之。
附表：
編號  淨重          包裝重
一、  參點參貳公克  零點參柒公克
二、  陸點玖肆公克  零點參玖公克
三、  玖點零壹公克  零點參壹公克
四、  參點零伍公克  零點貳肆公克
五、  零點玖柒公克  零點參壹公克
六、  壹點參肆公克  零點貳參公克
七、  壹點陸伍公克  零點貳參公克
八、  壹點貳捌公克  零點貳柒公克
九、  零點陸玖公克  零點貳零公克
合計淨重：貳捌點貳伍公克


司法院資訊處製作；財團法人民間司法改革基金會備份。
